臺灣板橋地方法院刑事判決　　　　　　　　　　　　　九十一年度簡上字第九八號
　　上　訴　人
　　即　被　告　甲○○
　　　　　　　　乙○○
右列上訴人因賭博案件，不服本院三重簡易庭九十年度重簡字第一四三八號，中華民
國九十年十一月二十七日第一審判決（聲請案號：台灣板橋地方法院檢察署九十年度
偵字第七一六九號），提起上訴，本院管轄之第二審合議庭判決如左：
    主  文
原判決撤銷。
甲○○、乙○○共同連續意圖營利，聚眾賭博，各處有期徒刑陸月，如易科罰金，均
以參佰元折算壹日。扣案已使用過的撲克牌柒拾捌張、未開封的撲克牌參副、帳單壹
張、抽頭金新台幣參萬貳仟捌佰元均沒收。
    事  實
一、甲○○、乙○○共同意圖營利，基於概括的犯意聯絡，自民國（下同）九十年四
    月八日起至同年月九日止，由甲○○向不知情的許盛棟承租臺北縣三重市○○路
    ○段七十號二樓的房屋提供作為為賭博場所，並提供撲克牌為賭具，聚集不特定
    賭客以撲克牌俗稱「十三張」玩法賭博財物，約定抽頭方法為每小時向每名賭客
    收取新台幣（下同）三百元為抽頭金，「打槍」時再向贏家抽頭三百元，均交由
    受甲○○委託在現場顧場負責提供茶水服務及收取抽頭金的乙○○。後於同年月
    九日二十三時二十分左右，適有賭客趙永舜、洪銀貴、張志謙、蘇建惠、李玉玲
    、林長政等人在場賭博時，為警當場查獲，並扣得賭資一萬三千元（檢察官聲請
    簡易判決處刑書及原審判決均誤載為二千元，該賭資已另經警察機關依違反社會
    秩序維護法逕行裁處沒入）、已使用過的撲克牌七十八張、未開封的撲克牌三副
    、帳單一張、抽頭金三萬二千八百元。
二、案經臺北縣政府警察局三重分局報請臺灣板橋地方法院檢察署檢察官偵查起訴。
    理  由
一、認定犯罪事實所憑的證據及理由：
  （一）被告甲○○、乙○○二人於警局詢問時均坦白承認上述犯罪事實。
  （二）前項自白，與證人即賭客趙永舜、洪銀貴、張志謙、蘇建惠、李玉玲、林長
        政於警局詢問時及證人即賭客洪銀貴、蘇建惠於偵查中檢察官訊問時具結作
        證時證述情形相符。
  （三）證人即臺北縣警察局三重分局光明派出所警員李煥文於偵查中檢察官訊問時
        具結作證現場查獲經過，卷附查獲當時所拍攝的現場照片三張、繪製的現場
        圖一張、臨檢紀錄表一份。
  （四）證人即不知情房東許盛棟的警詢證詞，及其所提出租賃契約書、契約解除書
        影本各一份。
  （五）扣案賭資一萬三千元（已另經警察機關依違反社會秩序維護法逕行裁處沒入
        ）、已使用過撲克牌七十八張、未開封的撲克牌三副、帳單一張、抽頭金新
        台幣三萬二千八百元可為佐證。
二、被告辯解不足採的理由：
  （一）被告的辯解：
        被告甲○○、乙○○於偵查中檢察官訊問時及本院審理中均翻異前供，被告
        甲○○辯稱：我將房子租給姓名年籍不詳的「阿忠」經營賭場，但我並未參
        與，本來抽頭金只有二千元，警察臨檢時我不在場，後來我進去後警察才叫
        我將身上的錢都拿出來，原來寫抽頭金二千元的臨檢紀錄表作廢，另改寫成
        抽頭金三萬二千八百元，那是我身上攜帶的二萬多元會錢，還有乙○○身上
        的六、七千元合計得來的等語；被告乙○○則辯稱：我並沒有負責抽頭，只
        是單純去那邊找甲○○借錢，我主動幫忙倒些茶水，姓名年籍不詳的「阿忠
        」叫我幫忙記帳，我收到錢後都交給「阿忠」，不是我抽頭等語。
  （二）辯解不足採的理由：
    １、被告二人於偵審中始終未能提供「阿忠」的真實姓名年籍以供調查，被告二
        人所辯是「阿忠」經營賭場抽頭一節，當係推諉卸責之詞，不足採信。
    ２、所謂抽頭金，係賭場經營者向賭客所抽取的利潤，並不以在賭檯或兌換籌碼
        處所查獲為限，亦不以當場查獲者為限，本案在賭桌上被警當場查獲的抽頭
        金只有二千元，其餘三萬零八百元都是查獲員警要求被告二人自身上掏出來
        的，已經證人即查獲警員李煥文於偵查中檢察官訊問時具結作證屬實，並有
        被告於本院審理中所提出未填載完成作廢的臨檢紀錄表一份（記載「現場查
        獲抽頭金二千元」），以及偵查卷所附即後來改寫完成的正式臨檢紀錄表一
        份（記載「查獲抽頭金三萬二千八百元」）可證明。是被告二人所辯扣案抽
        頭金是被告甲○○身上攜帶的二萬多元，還有被告乙○○身上的六、七千元
        合計得來的，並非在賭桌當場查獲等語，固然屬實，然仍無從改變抽頭金的
        本質。
    ３、依照扣案帳單一紙所載，右側列有一排阿拉伯數字，從編號三至編號十三，
        分別列有：「1500、1500、1500、1200、1500、1800、1800、1800、1800」
        等金額；中間一排寫有：「庚600、檳500、牌、煙、咖啡720、1820、便當
        520、檳400」；左側及下方另有：「黑、順、金貴、王、林、貴、財」等姓
        、名、綽號及不同金額數字之計算或填載。對照被告乙○○於本院審理時所
        供稱：「帳單上面阿拉伯數字編號七到十三的數字以及便當、檳榔等字是我
        寫的」、「阿忠叫我幫忙記的，我拿到錢之後就交給阿忠。數目是一千二、
        一千五、一千八沒有錯，但不是我抽頭的，我拿了之後就交給阿忠」等語，
        上述記帳單所載編號三至編號十三之阿拉伯數字及所列「1500、1200、1800
        」等金額，顯係賭客代號及賭客「打槍」時或每小時應付三百元抽頭金之累
        計時數，其餘則為賭場購買提供便當、檳榔、點心、煙、咖啡及撲克牌等雜
        支，及不詳賭客相關金額之記載。是被告二人除了共同意圖營利供給賭博場
        所外，另有共同意圖營利，由被告蔡明受被告甲○○委託在現場顧場聚集不
        特定賭客賭博財物並抽取頭金牟利，至為明確。
    ４、依前述帳單所載的抽頭金，合計即已高達一萬四千四百元。如以每小時向每
        名賭客收取三百元為抽頭金來計算，現場查獲六名賭客每小時固定所抽取的
        抽頭金即高達一千八百元，自九十年四月八日起至同年月九日止經營二日，
        如加計賭客每次「打槍」時所抽取的三百元，經營二日的抽頭金總額更為可
        觀，應遠超過查獲警員所認定的三萬二千八百元，是查獲警員以賭桌上當場
        查獲的抽頭金二千元，及請被告二人自身上掏出來的三萬零八百元，合計三
        萬二千八百元認定為被告二人抽取的抽頭金，並無不當，被告甲○○空言辯
        稱其身上掏出的二萬多元是會錢等等，及被告乙○○辯稱所代收抽頭金全數
        已交給「阿忠」等等，與前述事證不符，均不足採。
三、法律適用：
  （一）論罪：
        核被告甲○○、乙○○二人所為，均是犯刑法第二百六十八條前段的意圖營
        利供給賭博場所罪及同條後段的意圖營利聚眾賭博罪。被告二人間對於犯罪
        的實施，有犯意聯絡及行為分擔，應論以共同正犯。其等以一行為同時觸犯
        上述二罪名，屬想像競合犯，應從一情節較重的意圖營利聚眾賭博罪處斷。
        又其等先後多次犯行，時間緊接，犯罪構成要件相同，均顯係基於概括犯意
        反覆而為，應依連續犯的規定論以一罪並各加重其刑。
  （二）科刑及量刑：
        審酌被告二人均有賭博前科，素行不佳，仍不知悔改，共同以意圖營利供給
        賭博場所及聚眾賭博的方式經營賭場抽頭牟利，敗壞社會善良風俗，危害社
        會秩序甚鉅，雖其等經營賭場的時間僅二日，規模不大，惟所抽取抽頭金甚
        多，及其等犯罪的動機、目的、手段，生活狀況、智識程度及犯罪後態度等
        一切情狀，分別量處如主文所示之刑，並均諭知易科罰金的折算標準。
  （三）沒收：
        扣案的帳單一張及尚未開封撲克牌三副，是被告甲○○所有，已經被告甲○
        ○於警局詢問時供承明確，被告甲○○於偵查中檢察官訊問時及本院審理中
        空言翻稱係「阿忠」所有，不足採信，是該扣案帳單一紙是被告甲○○所有
        供犯罪所用之物，未開封撲克牌三副則是被告甲○○所有供犯罪預備之物，
        應分別宣告沒收；至扣案抽頭金三萬二千八百元，是被告因犯罪所得之物，
        亦如前述，亦應併予宣告沒收。
三、撤銷改判的理由：
  （一）撤銷原判決的理由：
        原審對被告二人分別予以論罪科刑，認定被告甲○○、乙○○共同連續意圖
        營利，供給賭博場所，各處有期徒刑三月，如易科罰金均以三百元折算一日
        ，固非無見，惟查：
    １、被告二人除了共同意圖營利供給賭博場所外，並有共同意圖營利聚眾賭博犯
        行，已如前述，所犯二罪，為一行為同時觸犯二罪名的想像競合犯，應從一
        情節較重的聚眾賭博罪處斷，被告二人此部分共同連續聚眾賭博犯行，於檢
        察官聲請簡易判決處刑書的犯罪事實欄已有記載，證據並所犯法條欄內亦有
        引用刑法第二百六十八條，原審漏未審究被告二人共同連續意圖營利聚眾賭
        博犯行，自有已受請求的事項未予判決之違法，尚有未洽。
    ２、本案於現場查獲的賭資為一萬三千元（已另經警察機關依違反社會秩序維護
        法逕行裁處沒入），本案檢察官聲請簡易判決處刑書及原審判決均誤載二千
        元，稍有未洽。
    ３、扣案帳單一紙係被告甲○○所有供犯罪所用之物，未開封撲克牌三副則係被
        告甲○○所有供犯罪預備之物，亦如前述，應分別依刑法第三十八條第一項
        第二款、第三款宣告沒收，原審漏未宣告沒收，亦有未洽。
  （二）自為判決的論罪科刑理由：
        被告二人上訴意旨空言否認犯罪，及指摘原判決認定抽頭金為三萬二千八百
        元並宣告沒收為不當，請求發還及從輕量刑，固不足取，上訴為無理由，然
        原判決既有上述適用法條不當等違法，爰將原判決撤銷，由本院管轄之第二
        審合議庭自為判決，並諭知較重於原審判決之刑，以示懲戒。
四、法條：
    刑事訴訟法第四百五十五條之一第一項、第三項、第三百六十九條第一項前段、
    第三百六十四條、第二百九十九條第一項前段，刑法第二十八條、第五十六條、
    第二百六十八條、第五十五條、第四十一條第一項前段、第三十八條第一項第二
    款、第三款、罰金罰鍰提高標準條例第一條前段、第二條。
本案經檢察官賴惠慈到庭執行職務。
中      華      民      國    九十一    年      六      月     十二     日
                              臺灣板橋地方法院刑事第二庭
                                  審判長法  官  梁宏哲
                                        法  官  黃惠瑛
                                        法  官  楊晉佳
右正本證明與原本無異
本件不得上訴
                                        書記官  周百川
中      華      民      國    九十一    年      六      月     十二     日
附錄本案論罪科刑法條全文：
刑法第二百六十八條：
意圖營利，供給賭博場所或聚眾賭博者，處三年以下有期徒刑，得併科三千元以下罰
金。
